【裁判字號】    97,交易,43
【裁判日期】    970318
【裁判案由】    業務過失傷害
【裁判全文】
臺灣彰化地方法院刑事判決              97年度交易字第43號
公  訴  人  台灣彰化地方法院檢察署檢察官
被      告  甲○○
上列被告因業務過失傷害案件，經檢察官提起公訴（97年度調偵
字第15號），本院依簡式審判程序判決如下：
    主  文
甲○○從事業務之人，因業務上之過失傷害人，處有期徒刑貳月
，如易科罰金，以新台幣壹仟元折算壹日。
    事  實
一、甲○○領有聯結車職業駕駛執照，從事駕駛貨櫃車工作，係
    以駕駛為業務之人，竟於民國96年5月12日22時45分許，駕
    駛車牌號碼KM-572號營業用曳引車，沿台76線快速道路由東
    往西方向行駛，行經彰化縣福興鄉台76線快速道路與外中街
    路口前，本應注意車前狀況，並隨時採取必要之安全措施，
    而依當時天候晴，光線為夜間有照明，速限為時速70公里，
    該處道路型態為四叉路、道路鋪裝柏油，路面乾燥，無缺陷
    ，亦無障礙物，視距良好，行車管制號誌正常狀態，依其智
    識、能力並無不能注意之情事，竟疏未注意車前狀況且隨時
    採取必要之安全措施，適有乙○○於上開時間、地點，駕駛
    車牌號碼ON-2238號自用小客車，搭載王秀花、王秀蝦、陳
    秋足、曾振輝等人，亦沿台76線快速道路由東往西方向行駛
    至上開路口處，正減速準備停等紅燈時，甲○○駕駛前揭營
    業用曳引車，在未減速情況下，自後方撞擊乙○○所駕駛之
    前揭自小客車正後方，導致乙○○受有腰椎椎間盤突出、左
    下肢腓神經麻痺等傷害。嗣甲○○於肇事後，對於有偵查犯
    罪權限之公務員尚未發覺之犯罪，主動向據報前往現場處理
    之彰化縣警察局交通警察隊鹿港分隊員警自首肇事而接受裁
    判。
二、案經乙○○訴請彰化縣警察局交通警察隊鹿港分隊報請台灣
    彰化地方法院檢察署檢察官偵查起訴。
    理  由
一、本件被告甲○○所涉係死刑、無期徒刑、最輕本刑為3年以
    上有期徒刑之罪或高等法院管轄第一審案件以外之罪，被告
    於本院行準備程序時就被訴事實為有罪之陳述，本院合議庭
    依刑事訴訟法第273條之1第1項規定，裁定改由受命法官獨
    任行簡式審判程序，先予敘明。
二、訊據被告對於上開犯罪事實於警詢、偵訊及本院審理時坦承
    不諱，核與證人即告訴人乙○○於警詢、偵訊中及證人王秀
    花、王秀蝦、陳秋足、曾振輝於警詢中之證述相符，並有道
    路交通事故現場圖、道路交通事故調查報告表（一）、（二
    ）各1紙、現場照片10張、中國醫藥大學附設醫院急診護理
    病歷1份、診斷證明書1紙附卷可憑，足證被告自白與事實相
    符。本件事證明確，被告前開犯行洵堪認定。
三、按汽車行駛時，駕駛人應注意車前狀況，並隨時採取必要之
    安全措施，道路交通安全規則第94條第3項定有明文，此為
    一般汽車駕駛人所應注意並確實遵守之事項，被告考領有聯
    結車職業駕駛執照，依被告之智識、能力，當應注意車前狀
    況，且依當時情況，並無不能注意之情事，竟疏未注意同一
    車道後車與前車之間應保持隨時可以煞停之距離，而撞擊被
    害人乙○○所駕車輛，被告之駕車行為顯有過失，且告訴人
    之受傷與被告之過失行為間，具相當之因果關係，均可認定
    。次按刑法上所謂業務，係指個人基於其社會地位繼續反覆
    所執行之事務，包括主要業務及其附隨之準備工作與輔助事
    務在內。此項附隨之事務，並非漫無限制，必須與其主要業
    務有直接、密切之關係者，始可包含在業務概念中，而認其
    屬業務之範圍（最高法院89年台上字第8075號判例要旨參照
    ）。經查，被告從事駕駛貨櫃車工作，業經其於本院審理中
    供述在卷，是依上揭說明，駕駛車輛為被告之主要業務，為
    從事業務之人。核被告所為，係犯刑法第284條第2項前段之
    業務過失傷害罪。被告於本件車禍事故發生後，在肇事現場
    主動向到場處理員警王錦城坦承其為肇事車輛駕駛人一情，
    有彰化縣警察局道路交通事故肇事人自首情形紀錄表1紙附
    卷可參，爰依刑法第62條前段規定減輕其刑。爰審酌被告並
    無前科，素行良好，此有台灣高等法院被告前案紀錄表在卷
    可查，被告坦承犯行，以及其造成本次車禍之過失程度、告
    訴人所受傷勢輕重，暨其肇事迄今尚未賠償告訴人等一切情
    狀，量處如主文所示之刑，並諭知易科罰金之折算標準，以
    示懲儆。
據上論斷，應依刑事訴訟法第273條之1第1項、第299條第1項前
段，刑法第284條第2項前段、第62條前段、第41條第1項前段，
刑法施行法第1條之1，判決如主文。
本案經檢察官蔡明達到庭執行職務
中    華    民    國    97    年     3    月    18    日
                  交通法庭  法  官  林欣苑
以上正本證明與原本無異。
如不服本判決，應於判決送達後10日內，向本院提出上訴書狀，
上訴書狀應「敘述具體上訴理由」，並按他造當事人之人數附繕
本。「切勿逕送上級法院」。
告訴人或被害人對於判決如有不服具備理由請求檢察官上訴者，
其上訴期間之計算係以檢察官收受判決正本之日期為準。
中    華    民    國    97    年     3    月    18    日
                            書記官  楊筱惠
附錄本案論罪科刑法條全文：
中華民國刑法第284條
（過失傷害罪）
因過失傷害人者，處 6 月以下有期徒刑、拘役或 5 百元以下罰
金，致重傷者，處1年以下有期徒刑、拘役或5百元以下罰金。從
事業務之人，因業務上之過失傷害人者，處1年以下有期徒刑、
拘役或1 千元以下罰金，致重傷者，處 3 年以下有期徒刑、拘
役或2千元以下罰金。


司法院資訊處製作；財團法人民間司法改革基金會備份。
